臺灣高等法院臺中分院刑事裁定　
110年度抗字第546號
抗  告  人  
即  受刑人  張安琪




上列聲請人因受刑人數罪併罰有二裁判以上，不服臺灣臺中地方
法院110度聲字第669號，中華民國110年3月8日裁定（聲請案號
：臺灣臺中地方檢察署110年度執聲字第369號），提起抗告，本
院裁定如下： 
    主  文
抗告駁回。
    理  由
一、本件抗告人即受刑人張安琪（下稱受刑人）抗告意旨略以：
    自民國95年7月1日刑法廢除連續犯之規定後，造成如竊盜、
    毒品、詐欺等罪，因適用數罪併罰致使刑罰過重，產生不合
    理之現象，實已違反公平、正義及比例原則；(二)本件所裁
    定之執行刑與其他案件如：高等法院97年度上訴字第5195號
    判決、最高法院101年度執邊字第3074號詐欺案、最高法院9
    8年度易字第6192號詐欺案、新北地院106年度訴字第351號
    詐欺案等案件相較，實有過於苛重，請鈞院裁量重新給予合
    理公平、從輕之裁定等語。
二、按定應執行刑之宣告，乃對犯罪行為人人格及所犯各罪間的
    整體關係之總檢視，除應考量行為人所犯數罪反應出之人格
    特性，並應權衡行為人之責任與整體刑法目的及相關刑事政
    策，且應審酌回復社會規範秩序之要求，在量刑權之法律拘
    束性原則下，依刑法第51條第5 款之規定，採限制加重原則
    ，以宣告各刑中之最長期為下限，各刑合併之刑期為上限，
    但最長不得逾三十年，資為自由裁量權之外部界限，並應受
    法秩序理念規範之比例原則、平等原則、責罰相當原則、重
    複評價禁止原則等自由裁量權之內部抽象價值要求界限之支
    配，使輕重得宜，罰當其責，俾符合法律授與裁量權之目的
    ，以區別數罪併罰與單純數罪之不同，兼顧刑罰衡平原則。
    法院在定應執行之刑時，祇須在不逸脫上開範圍內為衡酌，
    而無全然喪失權衡意義或其裁量行使顯然有違比例原則之裁
    量權濫用之例外情形，並不悖於定應執行刑之恤刑目的者，
    即無違裁量權之內部性界限（最高法院106年度台上字第113
    0號判決要旨參照）。
三、經查：
(一)本件受刑人因詐欺等罪，經臺灣桃園地方法院及原審法院先
    後判處如原裁定附表所示之刑，均經分別確定在案，有各該
    刑事判決及臺灣高等法院被告前案紀錄表1份在卷可稽。原
    審審核卷證結果，乃依刑法第第53條、第51條第5款之規定
    ，認檢察官之聲請為正當，而裁定定其應執行刑為有期徒刑
    2年4月。經核原裁定所定之應執行之刑，係在宣告各刑中之
    最長有期徒刑1年以上，於各刑合併之刑期總和有期徒刑3年
    以下，符合定執行刑之外部性界限，亦未逾越內部性界限（
    有期徒刑2年7月，因其中原裁定附表編號1至2所示之罪曾定
    應執行刑為有期徒刑1年）。就原裁定定執行刑裁量權之行
    使，從形式上觀察，並無違反法律之目的及法律秩序之理念
    所在，且具體審酌行為人人格及所犯各罪間之整體關係，要
    屬原審法院裁量職權之適法行使，於法並無不合。
(二)按刑法於94年2月2日修正公布，刪除第56條所定連續犯之規
    定，自95年7月1日施行，其立法理由以：對繼續犯同一罪名
    之罪者，均適用連續犯之規定論處，不無鼓勵犯罪之嫌，亦
    使國家刑罰權之行使發生不合理之現象；基於連續犯原為數
    罪之本質及刑罰公平原則之考量，爰刪除有關連續犯之規定
    ；至連續犯之規定廢除後，對於部分習慣犯，例如竊盜、吸
    毒等犯罪，是否會因適用數罪併罰而使刑罰過重產生不合理
    之現象一節，在實務運用上應可參考德、日等國之經驗，委
    由學界及實務以補充解釋之方式，發展接續犯之概念，對於
    合乎「接續犯」或「包括的一罪」之情形，認為構成單一之
    犯罪，以限縮數罪併罰之範圍，用以解決上述問題等語，即
    除合乎「接續犯」或「包括的一罪」者應認為單一之犯罪外
    ，將本應各自獨立評價之數罪，回歸本來就應賦予複數法律
    效果之原貌。然此僅在限縮適用數罪併罰之範圍，並非指對
    於適用數罪併罰規定者，應從輕酌定其應執行刑，是不得因
    連續犯之刪除，即認犯數輕罪者，應從輕定其應執行之刑（
    最高法院107年度台抗字第443號裁定參照）。抗告人片斷擷
    取刑法第56條刪除之立法理由，任意為主觀之解釋，顯非可
    採，是此部分抗告，難屬有據。
(三)又受刑人雖認原審裁定之執行刑相較於抗告狀所舉他案有過
    於苛重云云。惟按數罪併罰之定應執行刑，係出於刑罰經濟
    與責罰相當之考量，並非予以犯罪行為人或受刑人不當之利
    益，為一種特別的量刑過程，相較於刑法第57條所定科刑時
    應審酌之事項係對一般犯罪行為之裁量，定應執行刑之宣告
    ，乃對犯罪行為人本身及所犯各罪之總檢視，除應考量行為
    人所犯數罪反應出之人格特性外，並應權衡審酌行為人之責
    任與整體刑法目的及相關刑事政策，在量刑權之法律拘束性
    原則下，依刑法第51條第5款之規定，採限制加重原則，以
    宣告各刑中之最長期為下限，各刑合併之刑期為上限，但最
    長不得逾三十年，資為量刑自由裁量權之外部界限，並應受
    法秩序理念規範之比例原則、平等原則、責罰相當原則、重
    複評價禁止原則等自由裁量權之內部抽象價值要求界限之支
    配，使以輕重得宜，罰當其責，俾符合法律授與裁量權之目
    的，以區別數罪併罰與單純數罪之不同，兼顧刑罰衡平原則
    。個案之裁量判斷，除非有全然喪失權衡意義或其裁量行使
    顯然有違比例、平等諸原則之裁量權濫用之情形，否則縱屬
    犯罪類型雷同，仍不得將不同案件裁量之行使比附援引為本
    案之量刑輕重比較，以視為判斷法官本於依法獨立審判之授
    權所為之量刑裁奪有否裁量濫用之情事。此與所謂相同事務
    應為相同處理，始符合比例原則與平等原則之概念，迥然有
    別（最高法院100年台上字第733號判決要旨參照）。況執行
    刑之酌定，尤無必須按一定比例、折數衡定之理，故無從引
    用他案酌定應執行刑之比例，作為原裁定酌定之刑是否適法
    之判斷基準。
(四)綜上所述，原裁定所定之應執行刑，並未逾法定刑之範圍，
    且適用「限制加重原則」之量刑原理，對受刑人給予適度之
    刑罰折扣，符合法律授與裁量權之目的，亦與所適用法規目
    的之內部性界限無違，受刑人執前詞提起抗告，為無理由，
    應予駁回。
四、據上論斷，應依刑事訴訟法第412條，裁定如主文。
中　　華　　民　　國　　110 　年　　5 　　月　　7 　　日
            刑事第六庭　  審判長法　官　唐  光  義
                                法　官　鍾  貴  堯
                                法　官　劉  柏  駿
以上正本證明與原本無異。
如不服本裁定，得於收受送達後五日內向本院提出抗告書狀（須
附繕本）。
                                書記官  林  巧  玲 
中　　華　　民　　國　　110 　年　　5 　　月　　7 　　日